臺灣高等法院高雄分院刑事判決　　　　 94年度上易字第558號
上　訴　人
即　被　告　丙○○
　　　　　　　　　　（另案於台灣屏東監獄執行中）
上列上訴人因竊盜案件，不服臺灣高雄地方法院93年度易字第14
76號中華民國94年6 月10日第一審判決（起訴案號：臺灣高雄地
方法院檢察署93年度偵字第20693 號），提起上訴，本院判決如
下：
    主  文
上訴駁回。
    事實及理由
一、本案經本院審理結果，認第一審判決認事用法及量刑均無不
    當，應予維持，並引用第一審判決書記載之事實、證據及理
    由（如附件）。
二、上訴人即被告（下稱被告）丙○○上訴理由雖謂：竊取原審
    判決附表編號一所示之礦泉水時，因伊有施用甲基安非他命
    ，而誤以為是別人不要；又附表編號二所示之油漆則是工地
    之工人到伊家開的小吃店吃飯時帶過來的，並不是伊竊取云
    云。惟查：
  (一)美林食品股份有限公司（以下簡稱美林公司）位於被告住處
    旁邊一節，業據被告於原審審理時陳述在卷（見原審卷第74
    頁），而美林公司尚有正常營業，且公司外面之招牌及電燈
    於夜間都會點亮一節，亦據證人即美林公司負責人乙○○於
    本院審理時證述綦詳（見本院卷第46頁），被告既住在美林
    公司附近，豈有不知美林公司仍有繼續營業之事實？是被告
    辯稱因吸食甲基安非他命致誤認美林公司沒有營業，礦泉水
    是公司不要之物品云云，顯不足採信。
  (二)原審判決附表編號二之油漆，每桶20公斤，此有照片附卷可
    稽，衡情茂揚科技公司之工人到他處吃午餐、休息時，不可
    能帶著公司所有之油漆到他處，更何況該油漆重達20公斤，
    帶著去吃飯顯非輕鬆之事，是被告辯稱：係工人帶去伊家中
    經營之小吃店吃飯云云顯與常情不符，況被告迄今仍未能提
    出相關事證供本院調查，自難憑其空言抗辯，遽認其辯解有
    有據。
  (三)綜上所述，被告辯解不足採信。被告以上開辯辭為由提起上
    訴，顯無理由，應予駁回。
據上論斷，應依刑事訴訟法第368 條、第373 條，判決如主文。
本案經檢察官林應華到庭執行職務。
中　　華　　民　　國　　94　　年　　11　　月　　8 　　日
                  刑事第八庭    審判長法  官  洪慶鐘
                                      法  官  蔡國卿
                                      法  官  李淑惠
以上正本證明與原本無異。
本判決不得上訴。
中　　華　　民　　國　　94　　年　　11　　月　　8 　　日
　　　　　　　　　　　　　　　　　　　書記官  邱麗莉
附件：
臺灣高雄地方法院刑事判決　　　　　　　93年度易字第1476號
公　訴　人　臺灣高雄地方法院檢察署檢察官
被　　　告　丙○○
上列被告因竊盜案件，經檢察官提起公訴（93年度速偵字第1191
號）及移送併案審理（93年度偵字第20693 號），本院判決如下
：
    主  文
丙○○連續逾越安全設備竊盜，累犯，處有期徒刑貳年，並於刑
之執行前，令入勞動場所強制工作參年。
    事  實
一、丙○○自民國78年間起，即有多次竊盜犯罪之前案紀錄，其
    中於90年及91年間，因竊盜案件，先後經本院以90年度易字
    第1792號及91年度易字第1794號，各判處有期徒刑5 月及8
    月確定，經接續執行，而於92年11月30日縮短刑期執行完畢
    。詎丙○○仍不知悔改，竟基於意圖為自己不法所有之概括
    犯意，連續於附表所示之時間、地點，以附表所示之方法，
    先後竊得美林食品股份有限公司（下稱美林食品公司）及統
    吉公司所有如附表所示之財物，顯有犯竊盜罪之習慣。嗣於
    93 年7月21日及同年8 月10日，在丙○○位於高雄縣美濃鎮
    ○○路「田園休閒卡拉OK」旁之鐵皮屋住處，為警查獲。
二、案經高雄縣政府警察局旗山分局報告臺灣高雄地方法院檢察
    署檢察官偵查起訴及移送併辦。
    理  由
壹、程序方面：
    被告丙○○爭執證人乙○○及甲○○於警詢所為陳述之證據
    能力。因證人乙○○係警方經被告之同意，於93年7 月21日
    ，在被告位於上址住處搜得美林食品公司所有「神泉礦泉水
    」175 瓶後，隨即通知到案說明，此觀諸卷附扣押筆錄及警
    詢筆錄，分別記載搜索時間為當日19時40分起至同時50分止
    ，證人乙○○則係於同日21時許開始接受警詢，即屬明確，
    是以證人乙○○係由警方起獲贓物後，臨時接獲通知，被動
    到案說明，應不致事先預設立場誤陷被告，堪認具有特別可
    信之情況，而證人乙○○於警詢中證述美林食品公司之「神
    泉礦泉水」失竊情形，為證明被告是否涉犯竊盜之事實所必
    要，因證人乙○○於本院審理期間，無法傳喚、拘提到案，
    符合刑事訴訟法第159 條之3 第2 款傳聞法則例外之規定，
    本院認證人乙○○於警詢所為之陳述，具有證據能力。另證
    人甲○○於本院審判期日所為證述之情節，核與其於警詢所
    為陳述相符，因而與刑事訴訟法第159 條之2 所規定：「被
    告以外之人於司法警察調查中所為之陳述，與審判中『不符
    』時，其先前之陳述具有較可信之特別情況，且為證明犯罪
    事實存否所必要者，得為證據」之要件不符，亦核無刑事訴
    訟法第159 條之3 、之4 或之5 所規定之傳聞法則例外之情
    形，本院因認證人甲○○於警詢所為之陳述，應無證據能力
    ，合先敘明。
貳、實體方面：
一、訊據被告固不否認有於附表編號1 所示之時間、地點，以附
    表編號1 所示之方法，拿取美林食品公司所有之礦泉水之事
    實，惟矢口否認竊盜犯行，辯稱：伊所以擅自拿取附表編號
    1 所示之神泉礦泉水，係因美林食品公司許久未見有人經營
    ，伊以為該公司已經倒閉，而附表編號1 所示之礦泉水係他
    人廢棄不要之物，並無為自己不法所有之意圖，另附表編號
    2 之油漆2 桶，已經放置在伊住處有一段時間，伊並不清楚
    係何人放置於該處，但絕非伊所竊取，因附表編號2 所示之
    地點，裝有保全，且圍牆甚高，伊不可能進入行竊，且若為
    伊所竊，伊亦不可能將之放置於伊住處云云。
二、經查：
  (一)被告確於附表編號1 所示之時間、地點，攀爬逾越美林食
      品公司裝設於該公司外圍而具有防盜功能而屬安全設備之
      電動鐵門，且竊取如附表編號1 所示之神泉礦泉水175 瓶
      等情，業據被告於本院供稱：「（問：你如何去偷的？）
      答：礦泉水放在門邊，我翻越照片中紅色的電動門進入偷
      走礦泉水」等語不諱（見本院卷第183 頁），核與證人乙○○證述情節相符，並有美林食品公司外觀照片12幀、被
      告查獲照片6 幀、贓物認領保管單1 紙附卷可稽，而堪認
      定。又觀諸警卷所附查獲照片6 幀，被告竊得如附表編號
      1 所示之神泉礦泉水175 瓶均包裝完整，外觀亦相當新穎
      ，顯非遭他人棄置之物品，被告辯稱：伊以為係他人不要
      之物品云云，即無可採。(二)附表編號2 所示之油漆2 桶
      ，係統吉公司所有，而於93年10 月8日，在被告位於高雄
      縣美濃鎮○○路「田園休閒卡拉OK 」 旁鐵皮屋之住處內
      ，為警起獲之事實，業據被告供承在卷，核與證人甲○○
      證稱：在被告住處查獲之油漆2 桶，即係統吉公司失竊之
      油漆，因該油漆並非一般之油漆，而係用以油漆地板之油
      漆，伊因此可以確認被告住處查獲之油漆係統吉公司所有
      等語相符，並有查獲照片3 幀、贓物認領保管單1 紙在卷
      可佐，堪予認定。審酌被告自承稱：該鐵皮屋僅伊及母親
      居住於該處，伊母親曾詢問伊該2 桶油漆何來等語（見本
      院卷第132 頁），而附表編號2 所示之油漆2 桶，雖具有
      一定之經濟價值，惟體積非小，且係供油漆建築物地板之
      特殊用途使用，他人應無在造訪被告或其母親時，隨身攜
      帶該油漆2 桶之理。又為警起獲之油漆2 桶，並非放置於
      被告居住鐵皮屋之門口附近，而係放置在鐵皮屋內側之角
      落，此有查獲照片3 幀附卷可參，若係他人造訪被告或其
      母親時，將該2 桶油漆隨身攜帶至被告住處，並因一時遺
      忘而留置於該處，則衡諸常情，該人應會將該2 桶體積非
      小之油漆放置於鐵皮屋門口附近，以方便攜離，而無將該
      2 桶油漆放置鐵皮屋內側角落之必要，是附表編號2 所示
      之2 桶油漆應非他人攜至該處，應屬明確。因該2 桶油漆
      係在被告居住之鐵皮屋尋獲，而該鐵皮屋僅被告及其母親
      居住，被告之母親既然不知該2 桶油漆之來源，顯見該2
      桶油漆並非其母親所竊，則唯一可能之行竊者，除被告以
      外，即無他人，是被告竊取附表編號2 所示之油漆2 桶，
      亦堪認定。另被告對於其曾翻越美林食品公司之電動鐵門
      ，拿取美林食品公司之神泉礦泉水後，放置於其居住之鐵
      皮屋為警察查獲等情，並不爭執，足見保全設備及圍牆固
      係具有防盜之功能，但未必足以阻絕他人行竊。況且，被
      告既能翻越美林食品公司之圍牆，已如前述，則其自亦可
      能具備翻越統吉公司放置該2 桶油漆之茂揚生物科技公司
      圍牆之能力，且被告曾將竊得如附表編號1所 示之神泉礦
      泉水放置於其居住之鐵皮屋內，衡情亦有可能將竊得如附
      表編號2 所示之油漆2 桶放置於其居住之鐵皮屋內，是被
      告辯稱：茂揚生物科技公司工地裝有保全，且圍牆甚高，
      伊不可能進入行竊，若果真伊確竊取該2 桶油漆，伊自不
      可能將之放置於伊住處為警查獲云云，亦難採信。
三、按刑法第321 條第1 項第2 款所謂之「安全設備」，係指依
    社會通常觀念足認為隔絕防閑（防盜）之設備而言（最高法
    院48年台上字第1367號、55年台上字第547 號判例參照）。
    又該設備雖尚有其他用途或目的，防盜僅為其兼具之功能亦
    屬之（最高法院70年度台上字第2564號判決、78年度台上字
    第4418號判決意旨參照）。查美林食品公司外圍所裝設之電
    動鐵門，於關閉狀態係由鐵條密接連接而對外形成阻絕之封
    閉狀態，若未持電動控制鎖，則非經跨越無從進入，具有隔
    絕外人進入其內行竊之功能與目的，在客觀上應認係防盜之
    安全設備無訛，是被告就附表編號1 所示之逾越屬於安全設
    備之自動鐵門，進入無人居住之美林公食品司內竊取神泉礦
    泉水之行為，核其所為，係犯刑法第321 條第1 項第2 款之
    逾越安全設備竊盜罪；就附表編號2 所示之進入無人居住之
    茂揚生物科技公司內竊取油漆之行為，則係犯刑法第320 條
    第1 項之普通竊盜罪。被告1 次加重竊盜及1 次普通竊盜犯
    行，時間緊接，犯罪基本構成要件相同，顯係基於概括犯意
    反覆為之，為連續犯，應依刑法第56條規定，從一重論以逾
    越安全設備竊盜罪。又被告前於90年及91年間，因竊盜案件
    ，先後經本院以90年度易字第1792號及91年度易字第1794號
    ，各判處有期徒刑5 月及8 月確定，經接續執行，而於92年
    11月30日縮短刑期執行完畢等情，有臺灣高等法院被告全國
    前案紀錄表1 紙在卷可憑，是被告於有期徒刑執行完畢後，
    5 年內再犯本件有期徒刑以上之罪，為累犯，應依刑法第47
    條規定加重其刑，被告同時有2 種以上刑之加重事由，依法
    遞加之。爰審酌被告前有多次竊盜前科紀錄，有前開全國前
    案紀錄表1 紙在卷，素行不良，竟不知悔改，再次貪圖小利
    連續行竊，破壞他人對財產權的支配，危害社會治安，且犯
    後未能坦承犯行，飾詞否認犯罪，毫無悔意等一切情狀，量
    處如主文所示之刑，以資懲儆。另斟酌被告自78年間起，即
    有多達5 次之竊盜犯罪紀錄，已如前述，且本件所犯竊盜罪
    次數，又多達2 次，顯有以竊盜犯罪之習慣，爰依竊盜犯贓
    物犯保安處分條例第3 條第1 項第1 款之規定，同時予以宣
    告於刑之執行前，令入勞動場所強制工作3 年，以矯正被告
    竊盜惡習。
四、併案退回部分：
  (一)臺灣高雄地方法院檢察署93年度偵字第15012 號併案意旨
      略以：被告與案外人鍾廣卿共同意圖為自己不法之所有，
      於93 年7月16日16時30分許，在高雄縣美濃鎮○○路380
      巷公墓旁李美彌所有之檳榔園內，竊取李美彌所有之檳榔
      ，嗣經李美彌發覺報警後，被告及鍾廣卿見警到場後逃逸
      ，因認被告此部分，另涉犯刑法第320 條第1 項之竊盜罪
      嫌。
  (二)按犯罪事實應依證據認定之，無證據不得認定犯罪事實；
      又不能證明被告犯罪者，應諭知無罪之判決，刑事訴訟法
      第15 4條第2 項及第301 條第1 項分別定有明文。次按告
      訴人之告訴，係以使被告受刑事訴追為目的，是其陳述是
      否與事實相符，仍應調查其他證據以資審認；又認定不利
      被告之事實，須依積極證據，苟積極證據不足為不利於被
      告事實之認定時，即應為有利於被告之認定，更不必有何
      有利之證據；而所謂「積極證據足以為不利被告事實之認
      定」，係指據為訴訟上證明之全盤證據資料，在客觀上已
      達於通常一般之人均不致於有所懷疑，而得確信被告確曾
      犯罪之程度，若未達此一程度，而有合理懷疑之存在時，
      即無從為有罪之認定，最高法院52年台上字第1300號、30
      年上字第816 號及76年台上字7986號分別著有判例可資參
      照。
  (三)檢察官認被告涉有上開竊盜罪嫌，無非係以證人即被害人
      李美彌於警詢中陳述甚詳，復有現場照片18幀在卷可考，
      為其主要論據。
  (四)惟查，現場照片18幀僅能證明證人李美彌位於高雄縣美濃
      鎮○○路380 巷公墓旁檳榔園內之檳榔，確曾遭人竊取之
      ，尚不足以證明該檳榔園內之檳榔即係被告及案外人鍾廣
      卿所竊。被告矢口否認於前揭時、地，與案外人鍾廣卿共
      同竊取證人李美彌之檳榔，辯稱：案發當時，伊在家睡覺
      等語，案外人鍾廣卿亦否認與被告共同竊取證人李美彌之
      檳榔。而證人李美彌於警詢係證稱：「93年7 月16日14時
      許，我看見有兩名男子在我的檳榔園內偷割我的檳榔樹上
      之檳榔，而這兩名賊一發現我開的小貨車一到，就立即拔
      腿就跑，經我看見其二人的身影」等語，則以證人李美彌
      僅係目睹竊取其檳榔之人之身影、穿著，其於警詢時卻仍
      明確指認被告及案外人鍾廣卿即係案發當時之行竊之人，
      是否毫無發生錯誤之可能，即非無疑。對照證人李美彌於
      本院證稱：「（問：有無看到何人偷割你的檳榔？）答：
      我沒有看到」、「（問：為何在警局時你指證係被告丙○○及鍾廣卿偷你的檳榔？）答：因為當時他們二人從公墓
      那裡出來，我問檳榔是否他們偷的」等語（見本院卷第
      122 至123 頁），核與其於警詢中證稱：伊目睹兩名男子
      之身影偷割伊檳榔園內之檳榔，該二名男子看到伊小貨車
      一到，即拔腿就跑等語，相互矛盾、不一致，是證人李美
      彌之證述前後不一，審酌證人李美彌係本件竊盜案件之被
      害人及告訴人，其於警詢所為之陳述，本以使被告受刑事
      追訴為目的，則其前後證述既有前揭嚴重瑕疵，自難單憑
      證人李美彌前後不一之證詞，遽為被告不利之認定，此外
      ，公訴人復未舉出其他積極證據以資證明被告確有竊取證
      人李美彌檳榔之事實，揆諸前揭說明，現存之證據既然不
      足為不利於被告事實之認定，則不論被告之辯解真實性如
      何，即應為被告有利之認定。
  (五)本院既查無積極證據足認被告確有檢察官此部分併案所指
      竊盜犯行，即難認此部分與本案有何裁判上一罪關係，自
      應退回由檢察官另為適法之處理。
據上論斷，應依刑事訴訟法第299 條第1 項前段，刑法第56條、
刑法第321 條第1 項第2 款、第47條，竊盜犯贓物犯保安處分條
例第3 條第1 項第1 款、第4 條、第5 條第1 項前段，判決如主
文。
本案經檢察官劉河山到庭執行職務。
中　　華　　民　　國　　94　　年　　6 　　月　　10　　日
                  刑事第十一庭  審判長法  官  徐美麗
                                      法　官  鄭詠仁
                                      法  官  高增泓
以上正本證明與原本無異。
如不服本判決，應於收受送達後10日內向本院提出上訴書狀。
中　　華　　民　　國　　94　　年　　6 　　月　　10　　日
                                      書記官  林慧芬
附表：
┌─┬────┬──────┬───────┬──────┬──────┐
│編│ 時  間 │  地    點  │ 犯 罪 方 法  │  竊得財物  │  查獲地點  │
│號│        │            │              │            │            │
├─┼────┼──────┼───────┼──────┼──────┤
│一│93年7 月│高雄縣美濃鎮│騎乘腳踏車至美│美林食品公司│同日19時40分│
│  │21日18  │泰安路361 號│林食品公司後，│所有之「神泉│許，在高雄縣│
│  │時許    │「美林食品股│逾越裝設於該公│礦泉水」175 │美濃鎮○○路│
│  │        │份有限公司」│司外圍，兼有防│瓶（每瓶1500│與泰安路口，│
│  │        │（下稱「美林│盜功能而屬安全│CC）。      │為警查獲，並│
│  │        │食品公司」）│設備之自動鐵門│            │在高雄縣美濃│
│  │        │            │，進入美林實體│            │鎮○○路「田│
│  │        │            │食品公司竊取該│            │園休閒卡拉Ｏ│
│  │        │            │公司所有之「神│            │Ｋ」旁之鐵皮│
│  │        │            │泉礦泉水」175 │            │屋內起獲「神│
│  │        │            │瓶得逞。      │            │泉礦泉水」17│
│  │        │            │              │            │5 瓶。      │
├─┼────┼──────┼───────┼──────┼──────┤
│二│93年6 月│高雄縣美濃鎮│以不詳方法，竊│統吉公司所有│93年10月8 日│
│  │某日至同│泰安路與自強│取在統吉公司所│之油漆2 桶（│，在丙○○位│
│  │年10月6 │路口「茂揚生│有而置放在茂揚│每桶20公斤）│於高雄縣美濃│
│  │日期間之│物科技公司」│科技公司工地內│。          │鎮○○路「田│
│  │某日    │工地內      │之油漆2 桶得逞│            │園休閒卡拉Ｏ│
│  │        │            │。            │            │Ｋ」旁之鐵皮│
│  │        │            │              │            │屋內查獲遭竊│
│  │        │            │              │            │之油漆2 桶，│
│  │        │            │              │            │始悉上情。  │
└─┴────┴──────┴───────┴──────┴──────┘
附錄本案論罪科刑法條全文：
刑法第321條
犯竊盜罪而有下列情形之一者，處6 月以上、5 年以下有期徒刑
：
  一  於夜間侵入住宅或有人居住之建築物、船艦或隱匿其內而
      犯之者。
  二  毀越門扇、牆垣或其他安全設備而犯之者。
  三  攜帶兇器而犯之者。
  四  結夥三人以上而犯之者。
  五  乘火災、水災或其他災害之際而犯之者。
  六  在車站或埠頭而犯之者。
前項之未遂犯罰之。
刑法第320條
意圖為自己或第三人不法之所有，而竊取他人之動產者，為竊盜
罪，處5年以下有期徒刑、拘役或500元以下罰金。
意圖為自己或第三人不法之利益，而竊佔他人之不動產者，依前
項之規定處斷。
前二項之未遂犯罰之。
